臺灣高雄地方法院民事裁定　　　　　　100年度監宣字第402號
聲　請　人　劉又妤
上列聲請人聲請對劉宋金妹為監護宣告事件，本院裁定如下：
    主  文
宣告劉宋金妹（女，民國○○○年○月○○○日生，身分證統一
編號：Ｚ000000000號）為受監護宣告之人。
選定劉又妤（女，民國○○○年○月○○日生，身分證統一編號
：Ｚ000000000號）為受監護宣告人劉宋金妹之監護人
。
指定高雄市政府社會局為會同開具財產清冊之人。
聲請費用由受監護宣告人劉宋金妹負擔。
    理  由
一、本件聲請意旨略以：聲請人為應受監護宣告人劉宋金妹之女
    ，劉宋金妹於民國100 年3 月間曾因跌倒而開刀治療，惟二
    週後即因腦中風而半身癱瘓且意識不清，已達無法為意思表
    示或受意思表示或辨識其意思表示之效果之程度，爰依法聲
    請准予對劉宋金妹為監護宣告等語。
二、按「對於因精神障礙或其他心智缺陷，致不能為意思表示或
    受意思表示，或不能辨識其意思表示之效果者，法院得因本
    人、配偶、四親等內之親屬、最近一年有同居事實之其他親
    屬、檢察官、主管機關或社會福利機構之聲請，為監護之宣
    告。」，民法第14條第1 項定有明文。又按「法院應於鑑定
    人前訊問應受監護宣告之人。但有礙難訊問之情形或恐有害
    其健康者，不在此限。」、「監護之宣告，非就應受監護宣
    告之人之精神或心智狀況訊問鑑定人後，不得為之。」、「
    法院為監護之宣告時，應依職權就配偶、四親等內之親屬、
    最近一年有同居事實之其他親屬、主管機關、社會福利機構
    或其他適當之人選定一人或數人為監護人，並同時指定會同
    開具財產清冊之人。」，為民事訴訟法第602 條第1 項、第
    603 條、民法第1111條第1 項所明定。
三、聲請人主張之上開事實，業據其提出戶籍謄本、奇美醫療財
    團法人奇美醫院診斷證明書、中華民國身心障礙手冊等等為
    證。而經本院於100 年11月10日在開元寺慈愛醫院對劉宋金
    妹進行鑑定程序，在鑑定人林易煌醫師面前訊問劉宋金妹，
    其對於法官叫喚其姓名、年籍及指認親人均無反應，且經鑑
    定人林易煌醫師鑑定認為：劉宋金妹於100 年6 月底自奇美
    醫院轉到慈愛醫院治療，當時已經完全沒有意識，對痛覺無
    反應，且需完全臥床，四肢均開始攣縮，到目前為止情況都
    沒有改善，已達無法為意思表示、受意思表示及辨識意思表
    示效果之程度等語，有該日之鑑定筆錄在卷可稽。是依上開
    鑑定結果，劉宋金妹已因中風而達不能為意思表示或受意思
    表示，或不能辨識其意思表示之效果之程度，爰依法宣告劉
    宋金妹為受監護宣告之人。
四、次查，劉宋金妹之配偶劉忠已死亡，其育有聲請人及劉嘉惠
    、劉嘉揮3 名子女，劉嘉惠、劉嘉揮均同意由聲請人擔任劉
    宋金妹之監護人等情，有戶籍謄本及同意書在卷可稽。本院
    審酌聲請人為劉宋金妹之女，與劉宋金妹關係密切，其有意
    願擔任監護人，且劉宋金妹之其餘子女亦同意由聲請人擔任
    監護人等情狀，認由聲請人擔任劉宋金妹之監護人，應無不
    當之處，爰依上開法條規定，選定聲請人擔任劉宋金妹之監
    護人。又聲請人既經本院選定為劉宋金妹之監護人，自應依
    民法第1112條規定，負責護養療治劉宋金妹之身體及妥善為
    財產管理之職務，併予敘明。
五、另就指定會同開具財產清冊之人部分，聲請人聲請本院指定
    高雄市政府社會局擔任會同開具財產清冊之人，本院審酌高
    雄市政府社會局長期經辦各項社會福利業務，經驗豐富，並
    有眾多學有專精之社會工作人員從事該處業務，認由其擔任
    會同開具財產清冊之人，應屬適當，爰指定高雄市政府社會
    局擔任會同開具財產清冊之人。又依民法第1113條準用同法
    第1099條之規定，於監護開始時，監護人即聲請人對於劉宋
    金妹之財產，應會同高雄市政府社會局於2 個月內開具財產
    清冊並陳報法院，併此敘明。
六、依民事訴訟法第608條第1 項，裁定如主文。
中    華    民    國   100    年    11    月    16    日
                        家事法庭法  官  黃悅璇
上為正本係照原本作成。
如不服本裁定關於選定監護人及指定會同開具財產清冊之人等部
分，應於送達後10日內向本院提出抗告狀，並繳納抗告費新臺幣
1,000元；其餘關於宣告監護之部分，不得抗告。
中    華    民    國   100    年    11    月    16    日
                                書記官  楊馥華